【裁判字號】    98,重家再,1
【裁判日期】    980731
【裁判案由】    塗銷繼承登記
【裁判全文】
臺灣高等法院民事判決                 98年度重家再字第1號
再審  原告  甲○○
訴訟代理人  謝志明律師
再審  被告  乙○○
上列當事人間請求返還不當得利事件，再審原告對於中華民國97
年12月2日本院96年度重家上更(二)字第3號確定判決提起再審之訴
，本院判決如下：
    主      文
再審之訴駁回。
再審訴訟費用由再審原告負擔。
    事實及理由
一、本件再審原告提起再審之訴主張：兩造間請求塗銷繼承登記
    事件，前經本院96年度重家上更(二)字第 3號判決（下稱原確
    定判決）伊敗訴，並經最高法院以98年度台上字第 465號裁
    定駁回伊之上訴而確定。茲因伊於原確定判決後，向台北市
    南港區戶政事務所調取伊於民國（下同）48年12月20日結婚
    時之戶籍登記簿資料，足認伊確係闕山呆之養女，自得繼承
    闕山呆之遺產，上開證據於原確定判決言詞辯論終結前即已
    存在，卻為原確定判決所未經斟酌，如經斟酌，伊當可受較
    有利益之裁判，是原確定判決具有民事訴訟法第496條第1項
    13款所規定之再審事由，爰聲明求為判決：(一)原確定判決廢
    棄。(二)再審被告在前訴訟程序之第二審上訴駁回。
    本件未行言詞辯論，致無再審被告之聲明及陳述可供記載。
二、惟按民事訴訟法第496條第1項第13款所謂當事人發現未經斟
    酌之證物或得使用該證物，係指在前訴訟程序不知有該證物
    ，現始知之，或雖知有此而不能使用，現始得使用者而言（
    最高法院32年上字第1247號判例參照）。本件再審原告雖主
    張發現原確定判決所未經斟酌之伊於48年12月20日結婚時之
    戶籍登記簿資料（見本院卷19頁）云云。惟查，上開戶籍登
    記簿資料，業據台北市南港區戶政事務所於前訴訟程序中函
    復本院（見原確定判決卷(二)50、57頁），並經本院於前訴訟
    程序中之97年 4月25日準備程序期日提示予兩造（見同卷63
    頁背面），足見再審原告於前訴訟程序中即已知有該證物，
    且復無不能使用之情形，自不得執此主張發現未經斟酌之證
    物或得使用該證物。是再審原告據此主張原確定判決具有民
    事訴訟法第496條第1項第13款所規定之再審事由，顯屬無據
    。
三、再審原告另以：再審被告所主張之事實有違誠信原則，惟原
    確定判決就該足以影響判決之重要攻擊方法未予判決理由中
    敘明，違反民事訴訟法第 277條規定及最高法院17年上字第
    917號、18年上字第672號判例意旨，有判決違背法令情事云
    云，似係指原確定判決另具有民事訴訟法第 496條第1項第1
    款所規定適用法規顯有錯之再審事由。惟查原確定判決縱有
    判決理由不備或判決違背法令之情形，雖得於判決確定前據
    為提起上訴之理由，究與適用法規顯有錯誤有別，不得據以
    提起再審之訴（最高法院63年台上字第 880號判例、80年度
    台再字第64號判決參照），附此敘明。
四、綜上所述，再審原告主張原確定判決具有民事訴訟法第 496
    條第 1項第13款所規定之再審事由，並據此提起本件再審之
    訴，為顯無再審理由，爰不經言詞辯論，逕以判決駁回之（
    最高法院44年台上字第566號判例參照）。
五、據上論結，本件再審之訴為顯無理由，依民事訴訟法第 502
    條第2項、第78條，判決如主文。
中    華    民    國    98    年    7     月    31    日
                    民事第六庭
                        審判長法  官 林鄉誠
                              法  官 許紋華
                              法  官 梁玉芬
正本係照原本作成。
如不服本判決，應於收受送達後20日內向本院提出上訴書狀，其
未表明上訴理由者，應於提出上訴後20日內向本院補提理由書狀
（均須按他造當事人之人數附繕本）上訴時應提出委任律師或具
有律師資格之人之委任狀；委任有律師資格者，另應附具律師資
格證書及釋明委任人與受任人有民事訴訟法第466條之1第1項但
書或第2項（詳附註）所定關係之釋明文書影本。
中    華    民    國    98    年    8     月    4     日
                              書記官 常淑慧
附註：
民事訴訟法第466條之1（第1項、第2項）：
對於第二審判決上訴，上訴人應委任律師為訴訟代理人。但上訴
人或其他法定代理人具有律師資格者，不在此限。
上訴人之配偶、三親等內之血親、二親等內之姻親，或上訴人為
法人、中央或地方機關時，其所屬專任人員具有律師資格並經法
院認為適當者，亦得為第三審訴訟代理人。


司法院資訊處製作；財團法人民間司法改革基金會備份。
